【裁判字號】    99,易,1413
【裁判日期】    990621
【裁判案由】    侵占等
【裁判全文】
臺灣臺中地方法院刑事判決              99年度易字第1413號
公  訴  人  臺灣臺中地方法院檢察署檢察官
被      告  甲○○
            丁○○
上列被告因侵占案件，經檢察官提起公訴（99年度偵字第1231、
8589號），本院合議庭裁定由受命法官獨任進行簡式審判程序，
判決如下：
    主    文
甲○○、丁○○共同犯侵占罪，各處有期徒刑貳月，如易科罰金
，均以新臺幣壹仟元折算壹日，均緩刑貳年。
    犯罪事實
一、甲○○【原名陳吳美儀，於民國（下同）98年12月14日改名
    為甲○○】原為坐落臺中縣太平市○○路段143-37地號土地
    （應有部分萬分之79）及其上門牌號碼臺中縣太平市○○路
    157號5樓建物（以下稱系爭房地）之所有人，系爭房地於98
    年9月15日，經本院民事執行處拍賣後，由丙○○拍定買受
    ，並由本院於同年月17日核發系爭房地之不動產權利移轉證
    書予丙○○，由丙○○取得系爭房地之所有權，且經本院民
    事執行處訂於98年12月1日執行點交，惟點交前系爭房地仍
    由債務人甲○○保管。詎甲○○與其夫丁○○因向拍定人丙○○要求搬遷費未果，竟共同基於意圖為自己不法所有之犯
    意聯絡，於98年11月20日中午12時30分許，推由丁○○持鑰
    匙進入臺中縣太平市○○路157號5樓，將已屬丙○○所有固
    定式物品即廚房之櫥櫃流理台1組、陽台裝設之水管及水龍
    頭1組拆除，然後搬上丁○○所駕駛之車號不詳自小貨車載
    離現場，而予以侵占入己。嗣丙○○於98年12月1日會同本
    院民事執行處人員前往上址進行點交時，始發現上情，乃報
    警偵辦（其2人共同涉犯毀損罪嫌部分，業經告訴人丙○○
    於第一審辯論終結前當庭以言詞撤回告訴，另為不受理判決
    ）。
二、案經丙○○訴由臺中縣警察局太平分局報請臺灣臺中地方法
    院檢察署檢察官偵查起訴。
    理    由
一、本件被告甲○○、丁○○所犯係死刑、無期徒刑、最輕本刑
    為三年以上有期徒刑以外之罪，其於準備程序中就被訴事實
    為有罪之陳述，經告知簡式審判程序之旨，並聽取公訴人及
    被告2人之意見後，本院合議庭認為適宜而裁定由受命法官
    獨任進行簡式審判程序。又本件係經被告2人於準備程序期
    日為有罪之陳述，而經本院合議庭裁定由受命法官獨任以簡
    式審判程序加以審理，則依據刑事訴訟法第273條之2、同法
    第159條第2項之規定，不適用傳聞法則有關限制證據能力之
    相關規定，合先敘明。
二、上揭犯罪事實，業據被告甲○○、丁○○於本院行準備程序
    、審理時坦承不諱，核與證人即告訴人丙○○指訴之情節相
    符，並有本院96年度民執全字第2716號假扣押強制執行事件
    之查封筆錄、點交切結書、接管不動產切結書、執行筆錄、
    本院不動產權利移轉證書函稿、本院民事執行處通知、系爭
    建物所有權狀影本、告訴人丙○○所提供系爭建物現場照片
    附卷可稽，足見被告2人之自白與事實相符。本件事證明確
    ，被告2人犯行均堪認定。
三、按動產附合於不動產，而歸不動產所有人取得動產所有權者
    ，須以動產因附合而成為不動產之重要成分為要件；而所謂
    成為不動產之重要成分，係指此種結合具有固定性、繼續性
    ，即非經毀損或變更其物之性質，不能分離，且非係暫時性
    之結合，復結合後未成為另一獨立之定著物而言（最高法院
    84年度臺上字第2625號、87年度臺上字第722號民事判決意
    旨參照）。又非主物之成分，常助主物之效用，而同屬一人
    者，為從物；主物之處分，及於從物，民法第68條第1項、
    第2項分別定有明文，故在查封時已成為不動產之從物者，
    該從物亦在拍賣範圍內，由拍定人取得該從物所有權，執行
    法院應予一併點交（最高法院92年度臺抗字第338號裁定意
    旨參照）。本件系爭房地廚房之櫥櫃流理台1組，陽台裝設
    之水管及水龍頭1組等物，早經嵌埋於建物中或鑲釘於牆壁
    上，如要拆除，必先將附合之處破壞始能分離，因而均為固
    定、繼續而與系爭房地相結合，並共同發揮系爭房地基本功
    能之物，如經拆除移走，系爭房地雖仍得居住，但其烹煮儲
    物功能即有所喪失、減損，無法依其原有之目的而為使用，
    且依一般社會交易習慣，建物買賣均已包含現場無法輕易搬
    離之固定設備，除非有特別約定，自不得於交屋前將原存之
    櫥櫃流理台拆除；縱認前開物品尚未附合於系爭房地，因其
    常助主物即系爭房地之效用，並已喪失其獨立使用之功能，
    自受本件強制執行之效力所及，足見被告甲○○、丁○○擅
    將告訴人所有之前開物品拆除並搬離上址，顯有共同基於變
    易持有為所有而予以侵占入己之不法意圖甚明。核被告甲○○、丁○○所為，均係犯刑法第335條第1項之侵占罪。被告
    甲○○、丁○○就上開侵占犯行，有犯意之聯絡及行為之分
    擔，應論以共同正犯。爰審酌被告2人事後已與告訴人達成
    和解，願連帶賠償告訴人新台幣（下同）5萬元，並自99年6
    月20日至100年3月20日止，於每月20日前各給付5千元，有
    本院調解程序筆錄1份附卷可稽，及其2人犯罪之動機、目的
    、手段、對社會所生危害，與犯罪後均坦承犯行，態度尚稱
    良好等一切情狀，各量處如主文所示之刑，並均諭知易科罰
    金之折算標準。查被告吳秀尚無前科，未曾因故意犯罪受有
    期徒刑以上刑之宣告，另被告丁○○雖於77年間因賭博案件
    ，經臺灣板橋地方法院判處有期徒刑7月，上訴後經臺灣高
    等法院判決駁回上訴確定，於78年11月24日執行完畢，惟迄
    今5年內未曾因故意犯罪受有期徒刑以上刑之宣告，有臺灣
    高等法院被告2人前案紀錄表附卷可稽，其2人因一時失慮，
    致犯本案，事後均坦承犯行已知悔悟，並已與告訴人達成和
    解，賠償告訴人損失，告訴人亦表示願予被告2人自新機會
    ，經此科刑教訓，應知所警惕而無再犯之虞，本院認其2人
    所受刑之宣告，以暫不執行為適當，爰均依法併予宣告緩刑
    2年，以啟自新。
四、據上論斷，應依刑事訴訟法第273條之1第1項、第299條第1
    項前段、刑法第28條、第335條第1項、第41條第1項前段、
    第74條第1項第1、2款，刑法施行法第1條之1，判決如主文
    。
本案經檢察官乙○○到庭執行職務。
中    華    民    國    99    年    6     月    21    日
                  刑事第九庭    法  官  朱光國
以上正本證明與原本無異。
如不服本判決應於收受判決後10日內向本院提出上訴書狀，並應
敘述具體理由；其未敘述上訴理由者，應於上訴期間屆滿後20日
內向本院補提理由書（均須按他造當事人之人數附繕本）「切勿
逕送上級法院」。
                                書記官  巫偉凱
中    華    民    國    99    年    6     月    21    日
附錄論罪科刑法條
刑法第335條
意圖為自己或第三人不法之所有，而侵占自己持有他人之物者，
處5年以下有期徒刑、拘役或科或併科1千元以下罰金。
前項之未遂犯罰之。

司法院資訊處製作；財團法人民間司法改革基金會備份。
